【裁判字號】    92,智,72
【裁判日期】    921110
【裁判案由】    侵權行為損害賠償
【裁判全文】
臺灣臺北地方法院民事判決                            九十二年度智字第七二號
    原      告  甲○○
    訴訟代理人  楊揚律師
    被      告  屈臣氏百佳股份有限公司
  兼法定代理人  乙○○
    共      同
    訴訟代理人  江俊賢律師
當事人間侵權行為損害賠償事件，本院於民國九十二年十月二十七日言詞辯論終結，
判決如下：
    主  文
原告之訴及假執行之聲請均駁回。
訴訟費用由原告負擔。
    事  實
甲、原告方面：
一、聲明：被告應連帶給付原告新台幣（下同）九十八萬元，暨自起訴狀繕本送達被
    告翌日起至清償日止，按年息百分之五計算之利息，並願供擔保請准宣告假執行
    。
二、陳述：被告乙○○為被告屈臣氏百佳股份有限公司（下稱屈臣氏公司）之負責人
    ，原告為中華民國新型第一五二九九一號「可拆收式置物箱結構」之專利權人，
    被告明知所販賣之輕鬆多用途收納盒仿冒產品為未經原告同意製造之物品而販賣
    ，或意圖販賣而陳列，致侵害原告之專利權，案經原告分別於民國九十一年一月
    、八月間在各屈臣氏門市部購得仿冒產品，始察覺犯行。被告於九十一年一月間
    販售仿冒商品時，原告曾要求被告停止販賣行為，但被告明知該等情事仍繼續販
    賣，即難謂無故意，被告乙○○自應依公司法第二十三條連帶負責。被告涉嫌違
    反專利法案件，原告曾提起告訴，惟專利法第一百二十八條業於九十二年二月六
    日修正公佈刪除，並經行政院公布自九十二年三月三十一日起生效，是台灣台北
    地方法院檢查署以不起訴處分確定在案（九十二年偵字第一００六八號），但被
    告於上開案件中不否認販賣系爭仿冒商品，並稱每批產品訂購一萬件以上。查依
    專利法第一百零八條準用第八十四條第一項前段及第八十五條第一項第二款規定
    ，系爭收納盒，被告每只售價為七十九元，核其成本不超過三十元，換言之，每
    只利潤為四十九元，茲以被告販賣二萬只計算，則其因侵害行為所得之利益為九
    十八萬元，爰請求被告賠償九十八萬元及法定遲延利息。
三、證據：提出專利證書影本一件、專利公報影本一件、發票影本三件、存證信函影
    本一件、不起訴處分影本一件為證。
乙、被告方面：
一、聲明：原告之訴及假執行之聲請均駁回，如受不利益判決，願提供擔保請准宣告
    免為假執行。
二、陳述：
（一）系爭「輕鬆用多用途收納盒」（貨號：663529）產品非被告乙○○親自採購，
      被告乙○○對採購、販售情形並無所悉，被告乙○○雖為被告屈臣氏公司之代
      表人，然本件所涉之系爭商品採購販售事宜，並非由被告乙○○本人親自參與
      ，被告乙○○亦不知情，自無公司法第二十三條之適用。
（二）被告屈臣氏公司僅係零售銷售廠商，對系爭產品是否有侵害專利之情事並不知
      悉，被告在主觀上並無任何侵害他人專利權之故意或過失。被告屈臣氏公司前
      曾於九十一年九月四日接獲原告委請楊揚律師所寄發之台北杭南郵局第二六一
      四號存證信函，信函內容表示被告屈臣氏公司有侵害其專利權情事云云，惟因
      來函所指系爭「輕鬆用多用途收納盒」（貨號：663529）商品乃由訴外人台灣
      商鼎企業有限公司（下稱商鼎公司）所製造銷售予被告屈臣氏公司，被告屈臣
      氏公司並非設計製造者，故被告屈臣氏公司立即將原告之存證信函轉由訴外人
      商鼎公司處理以釐清事實，而訴外人商鼎公司亦立即委請李旦律師以九十一年
      九月十一日（九十一）世法旦字第四七號之律師函回覆原告在案。對於原告所
      指稱侵害其專利權之「輕鬆用多用途收納盒」（貨號：663529）產品，係被告
      屈臣氏公司向訴外人商鼎公司加以採購而來。採購流程為供應商（指商鼎公司
      ）提供產品型錄予被告屈臣氏公司，再由被告屈臣氏公司商品採購部門人員決
      定採購之樣式與數量後，下訂單於供應商。因被告屈臣氏公司並無涉及產品之
      屈臣氏公司販售貨品項目多達萬餘種，實不可能將每一商品均與所有註冊在案
      之專利、商標詳細比對。惟被告屈臣氏公司為求尊重智慧財產權與慎重行事起
      見，在採購前，均會要求供應商遵守相關法令，不得供應侵害他人權利之產品
      予被告屈臣氏公司，供應商簽署切結書之後，被告屈臣氏公司才會正式下單購
      買。且訴外人商鼎公司與被告屈臣氏公司交易已達十餘年，雙方往來配合一向
      良好，亦從未有任何侵權爭議產生，被告屈臣氏公司自當信任商鼎公司並無任
      何侵害他人權利之情事存在，故被告絕無明知系爭產品係侵害他人專利權而仍
      加以販賣之故意存在。
三、證據：提出公司登記基本資料影本一件、商鼎公司委請律師所發律師函影本一件
    、附表一件、商鼎公司切結書影本一份為證。
    理  由
一、原告主張其為中華民國新型第一五二九九一號「可拆收式置物箱結構」之專利權
    人，被告明知所販賣之輕鬆多用途收納盒仿冒產品為未經原告同意製造之物品而
    販賣，或意圖販賣而陳列，致侵害原告之專利權，被告於九十一年一月間販售仿
    冒商品時，原告曾要求被告停止販賣行為，但被告明知該等情事仍繼續販賣，即
    難謂無故意，爰依專利法第一百零八條準用第八十四條第一項前段及第八十五條
    第一項第二款規定，請求被告賠償九十八萬元及法定遲延利息。被告則以本件所
    涉之系爭商品採購販售事宜，並非由被告乙○○本人親自參與，被告乙○○亦不
    知情，而被告屈臣氏公司販售貨品項目多達萬餘種，實不可能將每一商品均與所
    有註冊在案之專利、商標詳細比對被告絕無明知系爭產品係侵害他人專利權而仍
    加以販賣之故意存在等語置辯。
二、原告主張其為中華民國新型第一五二九九一號「可拆收式置物箱結構」之專利權
    人，而被告屈臣氏公司於九十一年一月間販售輕鬆多用途收納盒等情，業據其提
    出專利證書影本一件、專利公報影本一件、發票影本三件為證，並為被告所不爭
    執，原告主張之此部分事實，堪信為真實。
三、按當事人主張有利於己之事實者，就其事實有舉證責任，民事訴訟法第二百七十
    七條定有明文。又侵權行為所發生之損害賠償請求權，以有故意或過失不法侵害
    他人權利為其成立要件，苟其行為並無故意或過失，即不負損害賠償責任。本件
    被告否認其有侵害原告專利權之故意或過失，辯稱其並非系爭產品之製造商，並
    不知系爭產品有侵害原告之專利權等語，則原告就該事實即應負舉證之責。經查
    ，原告固提出財團法人台灣經濟發展研究院鑑定研究報告書影本一份為證，惟此
    僅能證明被告所販售之輕鬆多用途收納盒客觀上有侵害原告專利權之情事，並無
    法證明被告主觀上有侵害原告專利權之故意或過失，原告雖另提出存證信函影本
    一件為證，惟該存證信函並未附上原告商品侵害被告專利權之鑑定報告為證，且
    被告於收受原告之存證信函後，立即將該信函轉予訴外人商鼎公司處理，而訴外
    人商鼎公司亦回函並附上世界法律事務所專利代理人獨立分析之鑑定意見表示系
    爭貨品並未侵害原告之專利權，並謂系爭貨品為商鼎公司所製造銷售予被告屈臣
    氏公司，該公司可謂係不知情之第三人，如原告對鑑定分析仍有意見，歡迎洽商
    鼎公司等語，此有被告提出世界法律事務所（九一）世法旦字第０００四七號函
    影本在卷可稽，是被告所辯其主觀上並無侵害原告專利權之故意或過失等語，堪
    可採信。
四、從而，原告據以提起本訴，請求被告應連帶給付原告九十八萬元，暨自起訴狀繕
    本送達被告翌日起至清償日止，按年息百分之五計算之利息，即無理由，應予駁
    回，又原告之訴既經駁回，其假執行之聲請即失所附麗，應併予駁回。
五、因本案事證已臻明確，兩造其餘主張陳述及所提之證據，均毋庸再予審酌，附此
    敘明。
六、結論：原告之訴為無理由，依民事訴訟法第七十八條判決如主文。
中      華      民      國    九十二    年    十一    月      十      日
                    民事第六庭  法  官    郭美杏
正本係照原本作成
如對本判決上訴，須於判決送達後廿日內向本院提出上訴狀
中      華      民      國    九十二    年    十一    月      十      日
                                          書記官    陳如庭


司法院資訊處製作；財團法人民間司法改革基金會備份。
